【裁判字號】    97,交聲,917
【裁判日期】    970829
【裁判案由】    聲明異議
【裁判全文】
臺灣彰化地方法院交通事件裁定         97年度交聲字第917號
移送機關    交通部公路總局台中區監理所彰化監理站
異議人即
受處分人    甲○○
上列異議人即受處分人因違反道路交通管理處罰條例案件，對於
交通部公路總局臺中區監理所彰化監理站於97年6月13日所為之
處分（原處分案號：彰監四字第裁64－I00000000號）聲明異議
，本院裁定如下：
    主  文
原處分撤銷。
甲○○不罰。
    理  由
一、原處分機關略以：異議人即受處分人甲○○於民國96年12月
    16日13時11分許，騎乘車牌號碼3GX －668 號重型機車，在
    彰化縣和美鎮○○路左轉興工路「闖紅燈」違規，經執勤之
    彰化縣警察局和美分局警員當場舉發，乃依道路交通管理處
    罰條例第53條第1 項規定，裁處罰鍰新臺幣（下同）4500
    元，並記違規點數3 點。
二、異議人聲明異議意旨略以：1、伊當時並未騎乘此車。2、並
    未簽收此罰單，此罰單係他人簽名，罰單上簽所簽的第二個
    字有誤等語，爰聲請撤銷原處分。
三、按犯罪事實應依證據認定之，無證據不得認定犯罪事實，刑
    事訴訟法第154條第2項定有明文。次按法院受理有關交通事
    件，準用刑事訴訟法之規定，復為道路交通管理處罰條例第
    89條前段所明定，是最高法院76年台上字第4986號判例所揭
    示：「認定犯罪事實所憑之證據，雖不以直接證據為限，間
    接證據亦包括在內，然而無論直接或間接證據，其為訴訟上
    之證明，須於通常一般之人均不致有所懷疑，而得確信其為
    真實之程度者，始得據為有罪之認定，倘其證明尚未達到此
    一程度，而有合理之懷疑存在時，事實審法院復已就其心證
    上理由予以闡述，敘明其如何無從為有罪之確信，因而為無
    罪之判決，尚不得任意指為違法」之意旨，亦即刑事訴訟法
    上法院認定事實之最重要原則之一即認定被告有罪，就該有
    罪事實不能有任何之合理懷疑存在之原則，於法院審理行為
    人違反道路交通管理處罰條例案件時，當有其適用。易言之
    ，法院於審理行為人違反道路交通管理處罰條例案件，於為
    事實之認定時，如就原處分機關所認定行為人違規之事實仍
    有合理之懷疑，而無法確信行為人確有該當於道路交通管理
    處罰條例各該處罰條文之構成要件事實時，即應依訴訟法上
    待證事實「倘有懷疑，則應從被告之利益作解釋」之證據法
    則，作對受處分人有利之認定。
四、經查：
（一）原處分機關以異議人即受處分人甲○○於96年12月16 日
      13時11分許，騎乘車號3GX －668 號重型機車，在彰化縣
      和美鎮○○路左轉興工路時因紅燈左轉而經執勤之彰化縣
      警察局和美分局交通隊警員王文毅當場攔停並掣單舉發，
      遂依道路交通管理處罰條例第53條第1 項規定，裁處罰鍰
      4500元等情，有彰化縣警察局彰警交字第I00000000 號舉
      發違反道路交通管理事件通知單（以下簡稱舉發通知單）
      、交通部公路總局臺中區監理所彰化監理站彰監四字第裁
      64－I00000000 號違反道路交通管理事件裁決書各1 紙附
      卷可稽。
（二）惟上開警員所掣發之舉發通知單，其「收受通知聯者簽章
      」欄中違規人之簽名為邱「」授，與本件異議人之真實
      姓名邱「榮」授（異議人真實姓名為甲○○，並未曾改名
      一情，為異議人陳明在卷，並有個人姓名/ 原姓名更改資
      料查詢結果1 紙可查），二者姓名中間之字顯然不同，異
      議人之榮字旁並未加有「木」字部，則斯時於舉發違規通
      知單上簽名者是否確為異議人，顯有疑問；況依異議人於
      聲明異議狀及本院訊問筆錄末尾簽名之字跡，與前揭舉發
      違規通知單上簽名，以肉眼觀察相互對照比較結果，二者
      之字形、慣性及運筆之方式確有不同，此有上開舉發違規
      通知單、聲明異議狀、本院97年8 月14日訊問筆錄附卷可
      稽，是本件否有冒名簽名情形，確非無疑。另據證人即當
      時執行交通勤務之警員王文毅於本院調查時具結證稱：伊
      並不認識異議人，案發當天，違規駕駛人是否為當庭之異
      議人，伊已不復記憶；又伊當日如何填載違規駕駛人的車
      牌號碼、車主地址、車主姓名、暨如何核對駕駛人身分之
      過程，因已時隔半年，已均無印象等語，足見異議人是否
      確於上揭時、地騎乘車號3GX －668 號重型機車尚有疑義
      ，原處分機關據此對受處分人予以裁罰，其處分即有欠周
      延。是依前揭訴訟上之待證事實「倘有懷疑，則從被告之
      利益做解釋」之證據法則，本件既未能舉證異議人有前述
      違規事實，自應作對異議人有利之認定，而無法遽謂上開
      騎乘車牌號碼3GX －668 號重型機車之違規駕駛人即為異
      議人。
五、綜上所述，於上開時、地騎乘該重型機車為警舉發上開違規
    行為之駕駛人，是否確為異議人，顯非無疑，異議人辯稱其
    並未騎乘上開重型機車為警舉發上開違規行為等語，亦非無
    稽。此外，復查無其他積極證據足以證明異議人即為上開違
    規行為之駕駛人，自不能逕以該違規駕駛人所提出之證件，
    據以填製之舉發通知單，遽認異議人即為本件之違規行為人
    ，予以裁罰。原處分機關未予詳查，遽對異議人為上開裁處
    ，即難認為允當，異議人之異議為有理由，自應由本院將原
    處分撤銷，諭知異議人不罰，以資適法。
據上論斷，應依道路交通案件處理辦法第20條前段，裁定如主文
。
中    華    民    國    97    年    8     月    29    日
                  交通法庭            法  官  周淡怡
以上正本證明與原本無異。
如不服本裁定，應於裁定送達後五日內向本院提出抗告狀 (須附
繕本 )。
中    華    民    國    97    年    8     月    29    日
                                      書記官  劉玫金


司法院資訊處製作；財團法人民間司法改革基金會備份。
